【裁判字號】    98,上訴,342
【裁判日期】    980527
【裁判案由】    貪污治罪條例等
【裁判全文】
臺灣高等法院高雄分院刑事判決         98年度上訴字第342號
上  訴  人  臺灣高雄地方法院檢察署檢察官
上  訴  人
即  被  告  戊○○
選任辯護人  顏宏斌律師
被      告  甲○○
                    （現另案於臺灣高雄第二監獄執行中）
            庚○○
上二人共同
指定辯護人  本院公設辯護人  孫妙岑
上  訴  人
即  被  告  寅○○
選任辯護人  李明益律師
上  訴  人
即  被  告  丁○○
選任辯護人  江雍正律師
            吳晉賢律師
            蘇勝嘉律師
上列上訴人等因被告等違反貪污治罪條例等案件，不服臺灣高雄
地方法院92年度訴字第1529號中華民國97年12月26日第一審判決
（起訴案號：臺灣高雄地方法院檢察署91年度偵字第6342號、91
年度偵字第8135號、91年度偵字第9809號、91年度偵字第24960
號、91年度偵字第26688 號、91年度偵緝字第787 號、91年度偵
緝字第1760號、92年度偵字第7521號。併辦案號：同署92年度偵
字第13280 號、91年度偵字第10214 號，臺灣屏東地方法院檢察
署91年度偵字第4671號），提起上訴，本院判決如下：
    主  文
原判決關於戊○○行使公務員登載不實文書罪及其定執行刑部分
、暨庚○○、寅○○、丁○○部分均撤銷。
戊○○共同連續犯行使公務員登載不實文書罪，累犯，處有期徒
刑壹年捌月，減為有期徒刑拾月。附表編號2-、2-、2-、
編號3 、編號4-、4-所示之物沒收之。
寅○○共同連續犯行使公務員登載不實文書罪，處有期徒刑貳年
，減為有期徒刑壹年。附表編號2-、2-、2-、編號3 至編
號6 所示之物均沒收之。
庚○○共同犯行使偽造公文書罪，處有期徒刑壹年，減為有期徒
刑陸月。附表編號1所示之物沒收之。
丁○○無罪。
其他上訴駁回。
本判決第二項戊○○撤銷改判部分與其上訴駁回所處有期徒刑壹
年肆月，減為有期徒刑捌月，附表編號1-、1-所示之物沒收
之。應執行有期徒刑壹年肆月。附表編號1-、1-、2-、2-
、2-、編號3、4 所示之物均沒收之。
    事  實
一、(一)戊○○前因妨害自由案件，經原審以85年易字第5423號判
      處有期徒刑5 月確定，甫於民國86年4 月25日易科罰金執
      行完畢。
    (二)其於90年7 月1 日起至91年1 月3 日止擔任高雄市政府警
      察局小港分局大林派出所員警，為依法令服務於地方自治
      團體所屬機關，具有法定職務權限之人員。於其任職期間
      ，竟猶不知悔改，於90年7 月7 日與友人郭美玲前往屏東
      縣瑪家鄉舊筏灣撤拉灣瀑布溯溪，因郭美玲不慎失足溺水
      ，經送往屏東縣內埔鄉龍泉榮民醫院及高雄榮民總醫院急
      救後，於同年7 月14日不治死亡。戊○○為圖詐領保險金
      ，遂聯絡熟悉車輛產物保險業務之友人甲○○，兩人謀議
      以假車禍死亡案件，向保險公司詐領郭美玲死亡理賠。
    (三)謀議既定，戊○○與甲○○便共同意圖為郭美玲法定繼承
      人之不法所有，基於詐欺取財、行使偽造公文書之犯意聯
      絡，先由甲○○另邀友人庚○○加入共同犯意聯絡，要求
      庚○○充當肇事之人頭，庚○○與甲○○遂另共同基於行
      使偽造私文書之犯意聯絡，於90年7 月18日，由甲○○先
      以其前從事汽車保養廠工作所留存之客戶壬○○行車執照
      影本，使不詳姓名成年刻印業者，偽刻「壬○○」之印章
      後，與庚○○共赴位於高雄縣鳳山市○○路之中國航聯產
      物保險股份有限公司鳳山辦事處（下稱中國航聯產物保險
      公司），由庚○○出面向保險公司員工佯稱，其於90年7
      月7 日借用壬○○所有車號YO-8055 自小客車，於當日下
      午駕車至高雄市小港區南星計畫區鳳鼻頭碼頭，因倒車不
      慎擦撞郭美玲，致其落水死亡，因而申請保險理賠新臺幣
      （下同）350 萬元，並提出上開壬○○小客車行車執照影
      本，並偽造壬○○名義之保險理賠申請書，蓋用上開偽造
      之壬○○印章，以表示要保人壬○○申請保險理賠之意，
      持以向保險公司行使之，使該公司陷於錯誤而受理，足生
      損害於中國航聯產物保險公司對於交通事故理賠之正確性
      與壬○○。
    (四)嗣後，其等3 人為遂行詐欺之目的，應中國航聯產物保險
      公司補提資料之要求，由戊○○在已蓋有大林派出所戳章
      之空白交通事故證明書處理單位欄下蓋用自己之職名戳章
      ，並未經大林派出所主管黃添財同意，復在單位主管欄位
      上，盜用大林派出所主管黃添財之職名戳章，將之交予甲○○填寫「內容」及「日期」，而完成偽造交通事故證明
      單之公文書，由甲○○交由庚○○於90年7 月31日持之交
      予中國航聯產物保險公司而行使之，足生損害於警察機關
      對於交通事故管理之正確性及黃添財，惟保險公司遲未見
      庚○○因過失致死遭起訴或緩起訴處分，與常情有異，致
      未核發理賠而未遂。
二、(一)緣卯○○（曾經判決確定，另由原審為免訴判決）於90年
      7 月間某日，在台南市警察局第一分局文化派出所內，趁
      員警疏於注意之際，擅自影印留置於派出所值班台丑○○
      於90年7 月4 日委託謝正富向該所申報車牌號碼Q4-0467
      號三陽雅哥自用小客車（引擎號碼AA-AN21208號，於90年
      7 月4 日上午9 時許，在台南市○區○○○路三段140 號
      前失竊）之車牌遺失電腦輸入單第4 聯影本，認可藉由漂
      白贓車出售以從中牟利，遂基於故買贓物（起訴書誤載為
      收受贓物）、偽造、變造私文書、偽造特種文書等犯意，
      在高雄縣仁武鄉○○路附近，以3 萬5000元之價格，向綽
      號「陳金水」之不詳年籍男子買受車牌號碼YZ -6700號自
      用小客車1 部（引擎號碼AA-A N11897 號，為己○○所有
      ，於90年8 月12日晚上9 時許，在高雄市○○區○○街96
      之1 號前失竊）。
    (二)卯○○購得該贓車後，以2 萬元之價格，委由有偽造、變
      造文書犯意聯絡之不詳姓名成年男子「老K 」將引擎、車
      身號碼變造為AA-AN21208號；再由有偽造特種文書犯意聯
      絡、綽號「阿龍」之徵信業者查出丑○○之年籍資料，並
      支付80 00 元之報酬後，又以1 萬5000元之代價，委請「
      謝文程」真實姓名不詳之男子偽造丑○○國民身分證1 張
      （起訴意旨贅載偽造己○○身分證1 張），連同上開偽造
      丑○○國民身分證及車輛報失電腦4 聯單影本一併交予與
      員警熟識之寅○○。
    (三)再由寅○○聯繫當時任職高雄市政府警察局小港分局大林
      派出所之警員戊○○，由寅○○於90年10月18日偕同不知
      情之友人王淑華持偽造之車主「丑○○」國民身分證正本
      、印章及車輛報失電腦4 聯單影本至大林派出所交予戊○○辦理尋獲手續。而具有公務員警察身分之戊○○明知前
      來辦理上開車輛尋獲手續者乃寅○○，並非車主「丑○○
      」本人，竟因與寅○○熟識，而與卯○○、寅○○共同基
      於行使公務員登載不實公文書、行使偽造私文書及偽造署
      押之犯意聯絡，由戊○○以複寫方式將該部車輛已經警方
      尋獲等不實事項登載於其職務上所製作「高雄市政府警察
      局小港分局（警刑車字第023476號）車輛尋獲電腦輸入單
      」一式4 份、偵訊筆錄，並由寅○○偽造「丑○○」署名
      及指印於該筆錄及上開電腦輸入單第4 聯，以表示丑○○
      親自到案受領，並簽收警方所開出之電腦尋獲輸入單而具
      收據私文書性質之意思，再由寅○○接續偽造「丑○○」
      之署名及指印在具收據性質之贓物認領保管單上，表示「
      丑○○」已收受尋獲之上開自小客車之意思而偽造該具收
      據私文書性質之贓物認領保管單。除前開尋獲電腦輸入單
      第3 聯交付寅○○、第4 聯由派出所逕予留存外，第1 聯
      送交勤務指揮中心輸入電腦，第2 聯送交刑事單位作為偵
      查統計之用；至贓物領據除1 份由寅○○持有外，另1 份
      交由大林派出所收執而行使之。寅○○再將前開登載不實
      之電腦輸入單第3 聯（證明單，未有丑○○之署押）交給
      卯○○收執，足生損害於警察機關對於失竊車輛管理之正
      確性及丑○○。
    (四)俟卯○○取得上開車輛尋獲電腦輸入聯單後，便持不實之
      電腦輸入單連同偽造之車主「丑○○」國民身分證正本、
      印章、尋獲單，再與已經判刑確定之柯朝成共同基於使公
      務員登載不實文書之犯意聯絡，由柯朝成提供其身分證件
      ，由卯○○至屏東監理站辦理汽車失竊註銷、新領牌照及
      過戶等手續，填載具私文書性質之汽（機）車過戶申請書
      ，並蓋用偽造「丑○○」之印章，連同該登載不實之車輛
      尋獲電腦輸入單一併向監理站承辦公務員行使之，致監理
      人員核准其汽車失竊註銷、新領牌照及過戶予柯朝成之申
      請，將此不實之資訊登載於其職務上所掌之汽、機車車籍
      資料等文書及電腦系統上，並重新核發9S-1443 號車牌，
      足生損害於警察機關對於失竊車輛管理及監理機關對於車
      輛管理之正確性。
    (五)卯○○領得新牌後，即與柯朝成共同基於詐欺取財之犯意
      聯絡，由柯朝成於90年10月24日在高雄市三民區○○○路
      40號，將該贓車典當予不知情之大洋當舖負責人乙○○，
      使乙○○陷於錯誤，而交付40萬元受當。事後寅○○及柯
      朝成則分別獲得3 萬元與5 萬元酬勞。嗣於91年1 月24
      日下午3 時30分許，乙○○之友人蕭三國將上開自用小客
      車停放於高雄市○○區○○路687 號前時，適為己○○發
      現，遂報警處理。經警將戊○○所製作之丑○○尋獲筆錄
      上「丑○○」之指印送請刑事警察局鑑定後，查出係寅○○之指印，始查知上情。
三、(一)卯○○復承前故買贓物、偽造文書及詐欺取財之概括犯意
      ，於90年12月間，以3 萬5000元之價格向綽號「陳金水」
      之不詳年籍男子買受車牌號碼D9-7170 號自用小客車1 部
      （引擎號碼AA-AN24220號，為子○○所有，於90年12月24
      日，在高雄市三民區○○○路507 號前失竊），並將王尚
      賓之照片黏貼於偽造子○○身份證上後交予寅○○。
    (二)寅○○便於90年12月31日持偽造車主「子○○」國民身分
      證正本，前往高雄市政府警察局小港分局大林派出所向戊○○辦理尋獲手續，具有公務員警察身分之戊○○明知前
      來辦理上開車輛尋獲手續者乃寅○○，並非車主「子○○
      」本人，且寅○○亦無車輛尋獲電腦輸入單，依規定不得
      受理車輛尋獲手續，竟因與寅○○熟識，而與卯○○、寅
      ○○、不詳成年人共同承前開行使公務員登載不實公文書
      、偽造私文書及偽造署押之概括犯意聯絡，由戊○○以複
      寫方式將該部車輛已經警方尋獲等不實事項登載於其職務
      上所製作「高雄市政府警察局小港分局（警刑車字第0234
      36號）車輛尋獲電腦輸入單」一式4 份、偵訊筆錄，並由
      該不詳成年人偽造「子○○」署名及指印於該筆錄及上開
      電腦輸入單第4 聯，以表示「子○○」親自到案受領該車
      ，並簽收警方所開具之電腦輸入單而具收據私文書性質之
      意思後，再由戊○○填具贓物認領保管單，由該不詳成年
      人偽造「子○○」之署名及指印在具收據性質之贓物認領
      保管單上，表示「子○○」已收受尋獲之上開自小客車之
      意思而偽造該具收據私文書性質之贓物認領保管單。除前
      開尋獲電腦輸入單第3 聯交付寅○○、第4 聯由派出所逕
      予留存外，第1 聯送交勤務指揮中心輸入電腦，第2聯 送
      交刑事單位作為偵查統計之用；至贓物領據除1 份由寅○○持有外，另1 份交由大林派出所收執而行使之。寅○○
      再將前開登載不實之電腦輸入單第3 聯（證明單，未有子
      ○○之署押）交給卯○○收執，足生損害於警察機關對於
      失竊車輛管理之正確性及子○○之權益。
    (三)卯○○基於使公務員登載不實文書之犯意，再持上開不實
      之車輛尋獲電腦輸入聯單，偽造之車主「子○○」之國民
      身分證正本、印章、尋獲單等文書至屏東監理站辦理汽車
      失竊註銷、新領牌照等手續，並偽造「子○○」名義申請
      登記之汽（機）車各項異動登記書、汽車新領牌照登記書
      ，持以向前開監理站行使，申請辦理汽車失竊註銷、新領
      牌照，致監理人員核准其申請，並將不實之資訊登載於其
      職務上所掌之汽機車車籍資料等文書及電腦系統上，並重
      新核發9S-4648 號車牌，足生損害於監理機關對於車輛管
      理之正確性與子○○本人。
    (四)卯○○領得新牌後，即邀寅○○、王尚賓（已經判刑確定
      ）加入詐欺取財、行使偽造特種文書及偽造私文書之概括
      犯意聯絡，由寅○○、王尚賓於91年1 月3 日持黏貼王尚
      賓照片之偽造子○○國民身分證共同前往台南市○○路95
      巷57號冠億當鋪，將該贓車典當予不知情之冠億當舖負責
      人許展銘，使許展銘陷於錯誤，交付40萬元受當，並由王
      尚賓在買賣契約書上偽簽子○○之署押，而偽造子○○名
      義之買賣契約，足生損害於子○○本人；寅○○、王尚賓
      事後推估該車得以更高價格出售，故復承前犯意聯絡，先
      以40萬元將上開汽車贖回，再於91年1 月15日由王尚賓出
      示偽造子○○國民身分證表示其為車主本人，另將該車售
      予不知情之蘇明宗，使蘇明宗陷於錯誤，交付46萬元受當
      ，並由王尚賓在買賣合約書上偽簽子○○之署押，而偽造
      子○○名義之買賣契約，足生損害於子○○本人。嗣後蘇
      明宗再以50萬元之價格，售予不知情之陳弘裕（登記在陳
      志誠名下），而陳弘裕再以52萬元之價格，售予不知情之
      蕭允弟。91年1 月24日，子○○前往監理站辦理牌照註銷
      手續時，發現D9-7170 號自用小客車業經警方辦理尋獲手
      續並經車主領回，且已辦理過戶，發覺有異，經報警處理
      後，始查知上情。
四、丁○○於90年間擔任高雄市政府警察局漢民派出所警員，職
    司汽、機車失竊尋獲之處理。緣寅○○與辰○○（由檢方另
    案偵辦）謀議以合法管道漂白贓車以利銷贓，由寅○○辦理
    贓車尋獲手續，乃共同基於偽造特種文書之犯意，於90年11
    月在屏東縣潮州鎮，由寅○○提供其本人照片予辰○○，供
    其偽造陳有璋（起訴書誤載為陳明章）國民身分證1 張，偽
    造完成後，辰○○再將前開偽造國民身分證與自不詳處所取
    得之台南市警察局車輛失竊電腦輸入單第1 聯影本一同交予
    寅○○，以備不時之需。寅○○便於90年11月29 日 晚上9
    時許，前往高雄市政府警察局小港分局漢民派出所，向不知
    情之警員丁○○辦理車牌號碼Z8-9870 號自用小客車尋獲手
    續。戊○○為使寅○○順利取得車輛尋獲電腦輸入單，竟與
    寅○○、辰○○共同基於行使公務員登載不實公文書、偽造
    私文書及偽造署押之犯意聯絡，由其打電話給丁○○請求協
    助辦理，丁○○因見同仁請託，不疑有他，乃予受理，後丁○○因未看見該Z8-9870 號自小客車開來派出所而起疑，遂
    又打電話向戊○○查詢該自小客車是否確已尋獲，戊○○復
    告知有見過該車無訛。丁○○在戊○○欺瞞之下誤信為真，
    乃將該部車輛業經車主尋獲等不實事項登載於其職務上所製
    作「高雄市政府警察局小港分局（警刑車字第021103 ） 號
    車輛尋獲電腦輸入單」一式4 份、偵訊筆錄，並由寅○○偽
    造「陳有璋」署名、指印於該筆錄及上開電腦輸入單第4 聯
    ，以表示「陳有璋」親自報案尋獲該車，並簽收警方所開出
    之電腦尋獲輸入單而具收據私文書性質之意思後，再由丁○○填具贓物認領保管單，由寅○○偽造「陳有璋」之署名、
    指印在贓物認領保管單上，表示「陳有璋」已收受尋獲上開
    自小客車之意思而偽造該具收據私文書性質之贓物認領保管
    單。除前開尋獲電腦輸入單第3 聯交付寅○○、第4 聯由派
    出所逕予留存外，第1 聯送交勤務指揮中心輸入電腦，第2
    聯送交刑事單位作為偵查統計之用：至贓物領據除1 份由寅
    ○○持有外，另1 份交由漢民派出所收執而行使之。寅○○
    再將前開登載不實之電腦輸入單第3 聯（證明單，未有陳有
    璋之署押）交給辰○○收執，足生損害於警察機關對於失竊
    車輛管理之正確性及陳有璋之權益。辰○○取得電腦尋獲輸
    入單後，支付寅○○1 萬元報酬，並以該電腦尋獲輸入單為
    該車來源合法之證明文件，將小客車以15萬元之售價，轉售
    黃明春。嗣因小港分局發現有異，並將丁○○所受理之陳明
    璋尋獲筆錄上「陳有璋」之指印送請刑事警察局鑑定後，查
    出係寅○○之指印，始查知上情。
五、卯○○為以合法管道漂白贓車以利銷贓，委託寅○○辦理贓
    車尋獲手續，並將偽造之「劉國安」國民身分證1 張及印章
    1 只交予寅○○。寅○○便於91年2 月3 日晚上10時許，偕
    同佯稱車主「劉國安」之不詳成年男子前往屏東縣警察局內
    埔分局赤山派出所，向警員林來福（業經臺灣屏東地方法院
    以93年度訴字第408 號判處有期徒刑2 年，緩刑5 年確定）
    辦理車牌號碼ZJ -6483號自用小客車尋獲手續，而具有公務
    警察之身分之林來福，為使寅○○順利取得車輛尋獲電腦輸
    入單，竟與寅○○、卯○○及該名不詳成年男子共同基於行
    使公務員登載不實公文書、偽造私文書及偽造署押之犯意聯
    絡，由林來福以複寫方式將該部車輛已經警方尋獲等不實事
    項登載於其職務上所製作「屏東縣警察局（屏警刑車字第00
    4918號）車輛尋獲電腦輸入單」一式4 份、偵訊筆錄，並由
    不詳男子偽造「劉國安」簽名於該筆錄及上開電腦輸入單第
    4 聯，以表示「劉國安」親自到案受領該車，並簽收警方所
    開出之電腦尋獲輸入單而具收據私文書性質之意思，再將尋
    獲電腦輸入單第3 聯交付寅○○、第4 聯由派出所逕予留存
    外，第1 聯送交勤務指揮中心輸入電腦，第2 聯送交刑事單
    位作為偵查統計之用而行使之。寅○○再將前開登載不實之
    電腦輸入單第3 聯（證明單，未有「劉國安」之署押）交給
    卯○○收執，足生損害於警察機關對於失竊車輛管理之正確
    性及劉國安之權益。
六、嗣卯○○見寅○○已與員警林來福建立聯繫，遂委託寅○○
    與員警林來福接洽辦理YZ-6700 號自小客車尋獲手續，寅○○遂另承前概括犯意，與員警林來福約定辦理尋獲手續之時
    間後，卯○○便另委由不詳成年男子佯稱車主「己○○」，
    單獨於91年2 月7 日至屏東縣警察局內埔分局赤山派出所辦
    理車牌號碼YZ-6700 號自用小客車尋獲手續，而具有公務警
    察之身分之林來福，為使佯稱車主「己○○」之男子順利取
    得車輛尋獲電腦輸入單，竟與寅○○、卯○○及該名不詳成
    年男子共同基於行使公務員登載不實公文書之犯意聯絡，由
    林來福以複寫方式將該部車輛已經警方尋獲等不實事項登載
    於其職務上所製作「屏東縣警察局（屏警刑車字004920號）
    車輛尋獲電腦輸入單」一式4 份、偵訊筆錄。林來福除將第
    3 聯交付佯稱「己○○」之男子、第4 聯逕予留存外，另將
    第1 聯送交勤務指揮中心輸入電腦，第2 聯送交刑事單位作
    為偵查統計之用而行使之，足生損害於警察機關對於失竊車
    輛管理之正確性。嗣佯稱「己○○」之男子，以尋獲YZ-670
    0 號自用小客車為由，重新向監理機關領9S-7213 號車牌使
    用，該車於91年2 月17日晚上11時5 分許，行經高雄市左楠
    煉油廠大門，因超速違規為警逕行舉發，己○○本人接獲舉
    發違規通知單，先後向監理、警察機關查詢、報案始知上情
    。
七、寅○○因受辰○○委託，辦理車牌號碼E4-1422 號自小客車
    （引擎號碼：BORV430WJ000847 ，車主許黃秀讓所有，於90
    年3 月22日上午7 時50分許，在高雄縣鳳山市鎮○街114 號
    前失竊）之尋獲手續，便於91年4 月9 日持辰○○交付許黃
    秀讓之駕照（與自小客車一同失竊），偕同女友王淑華前往
    高雄縣政府警察局林園分局大寮派出所，向警員劉仁明辦理
    手續（王淑華、劉仁明分別經本院92年訴字第2095號判處有
    期徒刑1 年2 月、緩刑4 年及1 年10月、緩刑5 年確定）。
    而具有公務員警察身分之劉仁明明知前來辦理上開車輛尋獲
    手續者並非車主「許黃秀讓」本人，竟與寅○○、王淑華、
    辰○○共同基於行使公務員登載不實公文書、偽造私文書及
    偽造署押之犯意聯絡，由劉仁明以複寫方式將該部車輛已經
    車主自行尋獲等不實事項登載於其職務上所製作「高雄縣警
    察局車輛尋獲通報單」一式4 份、偵訊筆錄，並由王淑華偽
    造「許黃秀讓」署名、指印於該筆錄及上開電腦輸入單第4
    聯，以表示「許黃秀讓」親自報案尋獲該車，並簽收警方所
    開出之電腦尋獲輸入單而具收據私文書性質之意思後，再由
    劉仁明填具贓物認領保管單，由王淑華偽造「許黃秀讓」之
    署名在具收據性質之贓物認領保管單上，表示「許黃秀讓」
    已收受尋獲之上開自小客車之意思而偽造該具收據私文書性
    質之贓物認領保管單。除前開尋獲電腦輸入單第3 聯交予寅
    ○○、第4 聯由分駐所逕予留存外，第1 聯送交勤務指揮中
    心輸入電腦，第2 聯送交刑事單位作為偵查統計之用；至贓
    物領據除1 份由寅○○持有外，另1 份交由大寮分駐所收執
    而行使之。寅○○再將前開登載不實之電腦輸入單第3 聯（
    證明單，未有許黃秀讓之署押）交給辰○○收執，足生損害
    於警察機關對於失竊車輛管理之正確性及許黃秀讓之權益。
    嗣因許黃秀讓得知其所有自小客車業經報案尋獲，而知有異
    ，始報警循線查獲。
八、案經法務部調查局高雄市調查站、南部地區機動工作組及高
    雄市政府警察局左營分局、小港分局報告臺灣高雄地方法院
    檢察署檢察官偵辦起訴暨移送併辦。
    理  由
壹、證據能力部分
一、按刑事訴訟法關於證人之訊問，採具結制度，其用意在擔保
    證言之真實性及憑信性，並提高證人之責任心及警戒心，使
    為誠實之陳述，是「具結」乃證言真實性之程序擔保；又刑
    事訴訟法第186 條第1 項前段所規定之「具結」，係指「依
    法」有具結義務之人，履行其具結之義務而言，並非所有未
    令其具結之證人所為之陳述即當然無證據能力，是證據能力
    之有無，不能單純以證人是否具結為斷；又92年1 月14日修
    正通過之刑事訴訟法施行前（92年9 月1 日施行），已繫屬
    於各級法院之案件，其後之訴訟程序，應依修正刑事訴訟法
    終結之，但修正刑事訴訟法施行前已依法定程序進行之訴訟
    程序，其效力不受影響，刑事訴訟法施行法第7 條之3 定有
    明文。另證人應命具結，但與本案有共犯之關係者，不得令
    其具結，修正前刑事訴訟法第186 條第3 款亦定有明文。本
    件共同被告於偵查中，雖均未具結，然檢察官認本案共同被
    告均有共犯之關係，依規定亦無庸具結。揆諸前開說明，本
    案各共同被告於刑事訴訟法修正前於偵查中及原審審理中所
    為之陳述，並不因其未具結而無證據能力（最高法院94年度
    台上字第4397號判決意旨參照），先予敘明。
二、次按92年2 月6 日修正公布，並於同年9 月1 日施行之刑事
    訴訟法在訴訟程序方面作了大幅度之修正，其重點即為涉及
    證據之傳聞法則、其例外、交互詰問運作方式與共同被告之
    調查證據或辯論程序之分離、調查共同被告時，證人程序之
    準用等重大變革。而立法者為因應此一變革，乃於刑事訴訟
    法施行法訂定第7 條之3 ，以為已繫屬各級法院之刑事案件
    ，其審理跨越新舊刑事訴訟程序法領域時，應如何適用訴訟
    法之問題之過渡規定。該條明定：「中華民國92年1 月14日
    修正通過之刑事訴訟法施行前，已繫屬於各級法院之案件，
    其以後之訴訟程序，應依修正刑事訴訟法終結之。但修正刑
    事訴訟法施行前依法定程序進行之訴訟程序，其效力不受影
    響」。所謂依法定程序進行之訴訟程序「效力不受影響」，
    其立法理由謂：「……但為避免程序之勞費，本諸舊程序用
    舊法，新程序始用新法之一般法則，各級法院於修正之刑事
    訴訟法施行前，已依法踐行之訴訟程序（包含相關證據法則
    之適用），其效力不受影響。故而，對於提起上訴之案件，
    於修正刑事訴訟法施行前，原審法院就可得為證據之證據，
    已依法定程序調查者，其效力亦不受影響，……」是該條所
    稱「依法定程序進行之訴訟程序」，當指各級法院審理已繫
    屬之案件適用修正前之訴訟程序而言，自不包含警詢及偵查
    中之調查程序在內。故修法前第一、二審法院於審判期日適
    用修正前之刑事訴訟法及其相關之證據法則而辯論終結之案
    件，經上訴於上級審法院後新法修正公布施行，依前揭第七
    條之三但書之規定，因原審法院適用修正前之訴訟程序其效
    力不受影響，則上級審法院不得以原審法院之判決違背新法
    之規定，而指摘其判決違背法令。又各級法院於審理案件時
    ，新法修正公布施行，則本諸舊程序用舊法，新程序始用新
    法之一般法則，均應適用新法審理終結，在此情形，其中刑
    事訴訟法第159 條至第159 條之5 所謂傳聞法則及其例外，
    當有其適用。故被告以外之人於審判外之言詞或書面陳述，
    除法律有規定者外，不得作為證據，從而警詢或偵查中之筆
    錄雖作成於修法前，仍屬傳聞證據，並非依刑事訴訟法施行
    法第7 條之3 但書之規定，當然取得證據能力，仍應依刑事
    訴訟法第159 條之1 第2 項、第159 條之2 、第159 條之3
    、第159 條之5 之規定，以判斷其是否有證據能力（最高法
    院94年台上字第5941號判決意旨參照）。是以本案雖於刑事
    訴訟法92年9 月1 日修正施行前經檢察官提起公訴繫屬於本
    院，惟就被告以外之人於警詢、偵訊中之言詞或書面陳述之
    證據能力，仍應依刑事訴訟法之上開規定，判斷其是否有證
    據能力。
三、被告丁○○的部分：
    (一)按被告以外之人（包括證人、鑑定人、告訴人、被害人及
      共同被告等）於審判外之言詞或書面陳述，除法律有規定
      者外，原則不得作為證據。惟被告以外之人於偵查中向檢
      察官所為陳述，除顯有不可信之情況者外，得為證據，刑
      事訴訟法第159 條第1 項、第159 條之1 第2 項定有明文
      。本件證人即共同被告寅○○於偵查中向檢察官所為之陳
      述，固屬傳聞證據，惟現階段刑事訴訟法規定檢察官代表
      國家偵查犯罪、實施公訴，依法其有訊問被告、證人及鑑
      定人之權，證人、鑑定人且須具結，而實務運作時，檢察
      官偵查中向被告以外之人所取得之陳述，原則上均能遵守
      法律規定，不致違法取供，其可信度極高，且已於原審審
      理中實施交互詰問，踐行保障被告丁○○對於證人寅○○
      之詰問權，辯護人復未提出有何顯不可信之情形，是依上
      開規定，證人寅○○於偵查中向檢察官所為之陳述自得為
      證據。
    (二)至辯護人雖於原審爭執證人即共同被告寅○○警詢證述之
      證據能力（原審卷一第167 頁），本院審酌證人寅○○警
      詢所述內容，均未與事實欄四有關連性，爰不引之為認定
      被告丁○○所涉犯罪之證據。
四、被告戊○○、甲○○、庚○○、寅○○部分：
    本判決以下所引用之傳聞證據，被告戊○○、甲○○、庚○○、寅○○及其辯護人，於本院審理時均表示無意見，且未
    於言詞辯論終結前聲明異議，本院審酌上開傳聞證據之取得
    ，並無不法之情事，作為證據認為適當，依刑事訴訟法第15
    9 條之5 第2 項規定，自有證據能力，均得為證據。
貳、有罪部分
一、認定犯罪事實所憑之證據及理由
    (一)事實一部分
    1.該部分犯罪事實，業據上訴人即被告戊○○、被告甲○○
      、庚○○分別於原審及本院審理時坦承不諱，核被告戊○○、甲○○、庚○○3 人就郭美玲係因溯溪時不慎失足溺
      水一情所為之供述，與證人即郭美玲友人陳佳慧、郭耀仁
      、證人即郭美玲之母鍾秀玉警詢之證述相符（見偵一卷第
      11頁、第21頁～第22頁、第43頁～第45頁）；至於以假車
      禍死亡案件，向中國航聯產物保險公司詐取保險理賠部分
      之供述，核與證人即中國航聯產物保險公司員工吳乾銘、
      癸○○、證人壬○○、黃添財、證人即共同被告庚○○警
      詢之證述大致相符（見偵一卷第7 頁、第9 頁、第33頁～
      第36頁、第38頁～第39 頁 、第58頁～第59頁；警一卷第
      4 頁～第6 頁、第10頁～第11頁背面、第12頁～第13頁）
      ，並有高雄市政府警察局小港分局扣押物品目錄表、屏東
      縣警察局內埔分局崑山分駐所相驗案件初步調查報告表、
      高雄榮民總醫院90年7 月23日、8 月28日診斷證明書影本
      、龍泉榮民醫院自動出院志願書、臺灣中國航聯產物保險
      公司汽車險理賠申請書影本及汽車險重大出險初步報告簽
      報單影本、汽車險肇事處理報告表影本、汽車保險理賠計
      算書影本、汽車險理賠案查詢簡函影本、車禍事故現場手
      繪草圖影本、車禍事故現場照片、高雄市政府警察局小港
      分局大林派出所道路交通事故證明書影本、和解書、本票
      影本、壬○○所有車號YO-8055 自小客車行照影本（見警
      一卷第14頁～第18頁、第20頁～第30頁；偵一卷第12頁、
      第14頁、第18頁～第19頁），堪認被告戊○○、甲○○、
      庚○○之自白與事實相符。
    2.再者，已著手於犯罪行為之實行，而因己意中止或防止
        其結果之發生者，減輕或免除其刑，刑法第27條第1 項
        前段定有明文。行為人必須具有實行犯行之可能性或能
        力，而因己意，主動自發中止其犯罪行為之實施，或防
        止其結果發生，始有放棄犯意之中止意思及放棄犯意之
        中止行為，行為人若屬失敗未遂，因根本上已欠缺可以
        放棄之對象，所以無中止意思及中止行為。
      本件被告甲○○、庚○○於90年7 月29日偕同中國航聯
        產物保險公司員工癸○○出面假意商談車禍和解事宜後
        ，癸○○便當場告知被告庚○○、甲○○如未檢附起訴
        書，公司無法理賠，業據證人癸○○於警詢中證述明確
        （見警一卷第10頁～第11頁背面），又依中國航聯產物
        保險公司汽車險賠案查詢簡函中公司指示之查詢事由「
        一、本案請查明事故發生係由何人將受害人自海中救起
        ？又由何人將其送至醫院急救？二、診斷書內係7 月8
        日送院急救，而交通事故證明書為7 月7 日，為何有時
        間差異，請經辦再至醫院實際瞭解。三、至於檢察官為
        何不起訴，保戶稱請人處理掉，請查明死因應另有隱情
        。四、和解書內容350 萬元和解，其中200 萬元醫院現
        金支付，另150 萬元以開立本票，實有違常情，請經辦
        費心至受害人處瞭解實際賠付情形」（見警卷一第24頁
        ），足認中國航聯產物保險股份有限公司對於本件保險
        理賠申請確認疑點重重，而公司員工癸○○亦係忠實轉
        述公司之質疑，是此際被告庚○○、甲○○已知其等保
        險詐欺之犯行難以得逞，縱被告甲○○、庚○○此時始
        放棄保險理賠之申請，亦應認已欠缺可放棄之對象。況
        依證人癸○○警詢中所證，被告甲○○係在91年1 月間
        至高雄分公司告訴公司職員說，不再申請該件車禍事故
        死亡之保險理賠，並抽回一些理賠資料等語（見警卷1
        第10頁～第11頁背面）觀之，被告甲○○、庚○○、戊○○等人果真出於己意欲中止本件詐欺犯行，自無在90
        年7 月18日提出理賠申請後，猶苦苦等待近半年，見保
        險公司堅持釐清車禍疑點，其等在無利可圖之情形下始
        撤回保險申請，益徵被告戊○○、庚○○、甲○○並非
        自始因己意而中止犯行，無中止未遂可言，辯護意旨所
        辯其等主動撤回理賠申請，應構成中止未遂，尚難酌採
        。
    3.被告甲○○雖前因以行賄員警張菁中製作不實交通事故證
      明書、報案紀錄之方式，為張添貴詐領車禍理賠保險金，
      經本院95年度上更（二）字第365 號判處有期徒刑3 年、
      褫奪公權2 年，嗣經最高法院以96年台上字第4290號駁回
      上訴確定，有前開判決書影本附卷可參（見原審卷四第18
      9 頁～第197 頁），惟因被告甲○○於原審審理中供稱，
      為張添貴向國泰產物保險公司詐領保險理賠金與本件係不
      同案件，其在90年7 月18日偕同被告庚○○至中國航聯產
      物保險公司為郭美玲申請保險理賠金時，並沒有打算其後
      尚要為張添貴詐領保險理賠等語，堪認被告甲○○事後於
      90年9 月28日另犯保險詐欺案件，係另行起意。從而，本
      件被告甲○○前開犯行與業經判決確定部分無修正前刑法
      第56條連續犯之裁判上一罪關係，不受前案判決效力所及
      ，本院自得依法加以審判；另卷內雖存有中國航聯產物保
      險公司人員癸○○抄錄自大林派出所工作紀錄簿「庚○○
      駕駛YO-8055 自小客車倒車不慎致郭美玲落水，戊○○已
      處理」之記載內容影本（見警卷一第19頁），惟經原審向
      高雄市政府警察局小港分局大林派出所函調「員警工作紀
      錄簿」、「報案紀錄簿」結果，均未見有與癸○○抄錄內
      容之相關登載，尚無從認定此部分登載不實之事實，均附
      此敘明。
    4.綜上，被告戊○○、甲○○、庚○○前揭詐欺取財未遂及
      公務員登載不實事項於職務上所掌公文書等犯行，均事證
      明確，應予依法論科。
    (二)事實二～三部分：
    1.該部分犯罪事實，業據被告戊○○、寅○○於原審及本院
      審理時供承不諱，核與共同被告王朝成、王尚賓於原審審
      理時供述，證人己○○、蕭三國、丑○○、謝正富、子○○警詢之證述、證人即共同被告卯○○警詢、偵訊之證述
      及證人即大洋當鋪負責人乙○○警、偵及原審審理中之證
      述相符，並有車牌號碼Q4-0467 車輛失竊證明單、車牌號
      碼YZ-6700 自小客車汽車新領牌照登記書影本、車輛竊盜
      、車牌失竊資料個別查詢報表、車牌號碼9S-1443 及9S-4
      648 自小客車汽車新領牌照登記書影本、大洋當鋪典當登
      記簿節本、車牌號碼9S-4648 自小客車汽車買賣合約書影
      本、大林派出所90年10月18日、同年12月31日贓物認領保
      管切結書影本、詢問筆錄影本、高雄市政府警察局小港分
      局尋獲車輛（車牌號碼D9-7170 、Q4-0467） 電腦輸入單
      影本等件在卷（分別見警2 卷第21頁～第25頁、第27頁～
      第31頁、第39頁～第42頁、第54頁～第55頁、第57 頁 ～
      第59頁、第63頁～第66頁、第85頁～第86頁；警3 卷第16
      頁～第17頁、第25頁、第27頁、第41頁、第47頁、第73頁
      ；偵4-1 卷第99頁～第100 頁；偵7 卷第22頁～第25頁、
      第31頁～第32頁、第42頁；院卷四第114 頁～第119 頁）
      。
    2.又員警戊○○於90年10月18日、同年12月31日先後受理前
      揭報案後所製作贓物認領保管切結書、詢問筆錄、尋獲車
      輛電腦輸入單，其中90年10月18日製作贓物認領保管切結
      書、詢問筆錄、尋獲車輛電腦輸入單上偽冒車主丑○○之
      人所蓋指紋經送鑑結果與內政部警政署刑事警察局檔存被
      告寅○○指紋卡左拇指指紋相符；而同年12月31日製作詢
      問筆錄上「子○○」署名處之指紋，復與內政部警政署刑
      事警察局檔存子○○、戊○○、寅○○指紋卡之指紋比對
      結果均不符，分別有高雄市政府警察局91年2 月5 日(91)
      高市警鑑三字第9100007282號鑑驗通知書、內政部警政署
      刑事警察局91年3 月7 日、同年5 月3 日刑紋字第091004
      3149、0000000000號鑑驗書各1 份存卷可佐（見警2 卷第
      61頁、第73頁～第83頁；警3 卷第30頁），足見90年10月
      18日於被告戊○○製作贓物認領保管切結書、詢問筆錄、
      尋獲電腦輸入單上偽造「丑○○」指紋之人確為被告寅○○；而90年12月31日於被告戊○○製作詢問筆錄上「子○○」署名處之指紋印非子○○本人所有，顯見車主子○○
      並未到場，核與被告戊○○、寅○○所述辦理車輛尋獲手
      續之情節相符，堪認被告戊○○、寅○○之自白與事實相
      符。
    3.按車主或受委託人主動向警察機關報案尋獲失竊車輛，
        應和車主回現場勘查後，製作筆錄、填製尋獲4 聯單及
        贓物領據。受理員警初步應確定車子是車主的，通常會
        要求提出報案時所持失竊4 聯單之第3 聯，若第3 聯逸
        失，會查詢失竊資料；再核對車主身分證，若為代理的
        情形，亦應於筆錄上註明報案人與車主之關係；最後再
        開立尋獲證明、填製贓物認領保管單。失竊4 聯單中，
        第1 聯送勤指中心由執勤員或作業員輸入（先傳真再補
        送）或由受理人員線上輸入、第2 聯送分局3 組、第3
        聯交報案人、第4 聯受理單位存查。此除經證人即高雄
        市政府警察局刑警大隊偵查員謝東呈證述在卷外，並有
        其所提供警察機關分駐（派出）所常用勤務執行程序彙
        編附卷可憑（分別見原審卷四第36頁～第39頁、第58頁
        ～第59頁）。
      被告戊○○身為基層員警，為民眾辦理車輛尋獲手續為
        其平日公務範圍，對於前揭規定自當知之甚詳。然其在
        明知車主丑○○、子○○並未到場，而報案尋獲人寅○○90年10月18日辦理車牌號碼Q4-0467 號自小客車尋獲
        手續所持又係應由受報單位存查之失竊4 聯單之第4 聯
        ，竟仍予以受理，而任寅○○及佯稱「子○○」之男子
        在詢問筆錄、贓物認領保管切結書及尋獲車輛電腦輸入
        單上偽造「丑○○」與「子○○」之署押，顯見被告戊○○主觀上明知前揭小客車原車主均未尋獲車輛，仍與
        被告寅○○共同基於犯意聯絡，將前揭小客車已尋獲之
        不實事項登載於其公務上所掌之公文書，並交警局保管
        或交予被告寅○○等情，均堪已認定。
    4.綜上所述，被告戊○○、寅○○此部分事證明確，犯行均
      堪認定。
    (三)事實四部分：
      被告寅○○就其於90年11月29日持偽造「陳有璋」之身分
      證，至高雄市政府警察局小港分局漢民派出所辦理尋獲手
      續，被告戊○○事先有打電話給丁○○請協助辦理。事後
      丁○○向其查詢Z8-9870 號自小客車是否已尋獲，戊○○
      向其表示確有見過該車，以釋其疑，使不知情之丁○○將
      「車牌號碼Z8-9870 號自小客車業經車主陳有璋尋獲」之
      不實事項登載於其職務上所製作詢問筆錄、車輛尋獲電腦
      輸入單、贓物認領保管單，復偽造「陳有璋」之署押於贓
      物認領保管單上等事實，業據被告寅○○於原審及本院審
      理時、被告戊○○於本院審理時均供承不諱，核與證人陳
      有璋警詢證述相符，並有90年11月29日漢民派出所詢問筆
      錄、贓物認領保管單影本、台南市警察局車輛失竊電腦輸
      入單影本、車牌號碼Z8-9870 自小客車車籍作業系統查詢
      資料、車輛尋獲電腦輸入單附卷可考（分別見警4 卷第1
      頁～第3 頁、第9 頁、第13頁～第14頁；偵9卷 第6 頁；
      原審卷三第42頁）；又高雄市政府警察局小港分局漢民派
      出所90年11月29日「陳有璋」詢問筆錄、贓物認領保管單
      上指紋，經鑑驗結果與內政部警政署刑事警察局檔存寅○○指紋卡之左拇指指紋相符，有內政部警政署刑事警察局
      91年10月29日、同年11月1 日刑紋字第0910299396、0000
      000000號鑑驗書存卷可考（見警4 卷第6 頁、偵10-1卷第
      19頁），被告寅○○、戊○○2 人之自白與事實相符，自
      得採為認定被告2 人犯罪之證據。本件事證明確，被告2
      人之犯行，均堪認定。
    (四)事實五～七部分：
      訊據被告寅○○對於該部分犯行均坦承不諱，核與證人劉
      國安警詢之證述及證人王淑華、王文志、林來福警詢、偵
      訊之證述相符，並有屏東縣警察局赤山派出所91年2 月3
      日詢問筆錄（記載被詢問人劉國安）、尋獲電腦輸入單、
      ZJ-6483 自小客車車籍作業系統查詢、車輛失竊作業查詢
      在卷可稽。本件事證明確，被告寅○○之犯行，堪以認定
      。
二、論罪科刑
    (一)新舊法比較：
      按被告等人行為後，刑法已於94年2 月2 日修正公佈，並
      於95年7 月1 日施行；且戶籍法於97年5 月30日修正施行
      。而比較新舊法時應就罪刑有關之共犯、未遂犯、想像競
      合犯、牽連犯、連續犯、結合犯，以及累犯加重、自首減
      輕暨其他法定加減原因（如身份加減）與加減例等一切情
      形，綜其全部罪刑之結果而為比較（最高法院95年5 月23
      日刑事庭第8 次會議決議參照），茲將本件相關之新舊法
      比較臚列如下：
    1.關於戶籍法之修正：
      97年5 月30日修正施行之戶籍法第75條第1 項、第2 項，
      另就偽造身分證、行使偽造身分證增訂罰責，經比較新舊
      法，以舊法即刑法第216 條、第212 條之規定，較有利於
      被告寅○○。
    2.關於刑法之修正：
      就公務員定義之修正：
        修正前刑法第10條第2 項規定：「稱公務員者，謂依法
        令事公務之人員」，修正後則規定：稱公務員者，謂下
        列人員：一、依法令服務於國家、地方自治團體所屬機
        關而具有法定職務權限，以及其他依法令從事於公共事
        務，而具有法定職務權限者。----」，是刑法上公務員
        之定義已較修正前嚴格，而貪污治罪條例第2 條前段原
        規定：「依法令從事公務之人員，犯本條例之罪者，依
        本條例處斷」。修正後則規定：「公務員犯本條例之罪
        者，依本條例處斷」。本件，被告戊○○、丁○○上開
        犯罪時分別係擔任高雄市政府警察局小港分局大林派出
        所、漢民派出所警員，為依法令服務於地方自治團體高
        雄市政府所屬機關而具有法定職務權限之人員，故無論
        依新舊法均符合刑法第10條第2 項定義之公務員，自應
        適用修正後之規定。
      就法定罰金刑最低刑度之變更：
        刑法第339 條第1 項、第212 條均有得科或併科罰金之
        相關規定，依修正前刑法第33條第5 款規定罰金數額應
        為銀元1 元以上；然修正後刑法第33條第5 款提高罰金
        數額為新臺幣1,000 元以上，並以百元計算之。是以該
        罪修正後關於有期徒刑、拘役等自由刑雖未加以變更，
        惟就罰金數額下限則予以提高，故修正後之法律效果對
        行為人而言較屬不利，準此，應以修正前之規定對於本
        件被告戊○○、甲○○、庚○○、寅○○等人較為有利
        。
      就連續犯條文之變更：
        修正前刑法第56條「連續數行為而犯同一之罪名者，以
        一罪論。但得加重其刑至二分之一」。修正後已刪除連
        續犯之規定，此刪除雖非犯罪構成要件之變更，但顯已
        影響行為人刑罰之法律效果，自屬法律有變更，依新法
        第2 條第1 項規定，比較新、舊法結果，仍應適用較有
        利於被告戊○○、寅○○之行為時法律即舊法論以連續
        犯。
      就牽連犯條文之變更：
        修正前刑法第55條後段：「犯一罪而其方法或結果之行
        為犯他罪者，從一重處斷。」修正後之刑法刪除第55條
        關於牽連犯之規定。則所犯各罪應依數罪併罰之規定分
        論併罰。比較新舊法之規定，以修正前之規定較有利於
        被告戊○○、甲○○、庚○○、寅○○等人，依刑法第
        2 條第1 項之規定，應適用修正前刑法第55條牽連犯之
        規定，從一重處斷。
      罰金刑加重、減輕之適用：
        刑法罰金刑之加重，依修正後刑法第67條規定，其最高
        度及最低度同加重之，較修正前刑法第68條所定，僅加
        重其最高度，為不利於被告戊○○、寅○○等人，自應
        適用修正前之刑法。而罰金刑之減輕，依修正後刑法第
        67條規定，其最高度及最低度同減輕之，較修正前刑法
        第68條所定，僅減輕其最高度，為有利於被告戊○○、
        甲○○、庚○○等人，自應適用修正後之刑法。
      共同正犯之適用：
        修正後刑法第28條將「實施」修正為「實行」，其中「
        實施」一語，涵蓋陰謀、預備、著手及實行之概念在內
        ，其範圍較廣；而「實行」則著重於直接從事犯罪事實
        之行為，其範圍較狹，是修正後刑法共同正犯之範圍已
        有限縮，排除陰謀犯、預備犯之共同正犯。新舊法就共
        同正犯之範圍既因此而有變動，自屬犯罪後法律有變更
        ，而非僅屬純文字修正，經比較結果，以修正後刑法有
        利於被告等人。
      就定應執行刑之規定：
        依修正前刑法第51條規定：「數罪併罰，分別宣告其罪
        之刑，依左列各款定其應執行者：」其中第5 款規定：
        「宣告多數有期徒刑者，於各刑中之最長期以上，各刑
        合併之刑期以下，定其刑期。但不得逾20年」；修正後
        刑法第51條第5 款規定：「宣告多數有期徒刑者，於各
        刑中之最長期以上，各刑合併之刑期以下，定其刑期。
        但不得逾30年」，比較結果，修正前之刑法較有利於被
        告戊○○。
    3.綜上，本件應一體適用修正前刑法規定，對被告戊○○、
      甲○○、庚○○、寅○○較為有利，合先敘明。
    4.刑法第25條、第26條未遂犯之規定，就刑法第25條第1 項
      關於「已著手於犯罪行為之實行而不遂者，為未遂犯」之
      規定並未修正，而同條第2 項於刑法修正公布前之規定為
      ：「未遂犯之處罰，以有特別規定者，為限」，修正後則
      為：「未遂犯之處罰，以有特別規定者為限，並得按既遂
      犯之刑減輕之」。另刑法第26條修正前為：「未遂犯之處
      罰，得按既遂犯之刑減輕之。但其行為不能發生犯罪之結
      果，又無危險者，減輕或免除其刑」，修正後則為：「行
      為不能發生犯罪之結果，又無危險者，不罰」，是除不能
      未遂犯修正為不罰以外，僅2 條文條項之移列。本案被告
      戊○○、甲○○、庚○○所犯詐欺取財未遂罪之未遂型態
      並非不能未遂犯，而係一般未遂犯，其成立要件及處罰效
      果並無變更，亦不生新舊法比較之問題。
    5.被告於5 年以內再因故意犯有期徒刑以上之罪，不論依修
      正前後刑法第47條規定均構成累犯，故就本件被告戊○○
      、柯朝成之犯行而言，並無有利或不利情形，不生新舊法
      比較之問題，依最高法院95年11月7 日，95年度第21次刑
      事庭會議決議意旨，應逕依裁判時法即適用修正後新法之
      規定。
  (二)被告戊○○部分：
    1.事實一部分：
    查被告戊○○原係高雄市政府警察局小港分局大林派出所
      員警，為依法令服務於高雄市政府所屬機關而具有法定職
      務權限之公務員，而以高雄市政府警察局小港分局大林派
      出所名義出具之道路交通事故證明書，則具有公文書之性
      質。核被告戊○○所為，係犯刑法第216 條、第211 條偽
      造公文書及刑法第339 條第3 項、第1 項詐欺取財未遂罪
      。其盜用主管黃添財之印文（黃添財之職名章並非刑法第
      218 條所稱之公印，最高法院92年台上4276號判決參照，
      起訴意旨認構成盜用公印文罪，尚有未合）為偽造公文書
      之階段行為，所犯偽造公文書之低度行為，又為行使之高
      度行為所吸收，均不另論罪。
    變更起訴法條部分：
      起訴意旨認被告戊○○提出空白交通事故證明書，盜蓋主
      管黃添財之職章後，交由被告甲○○虛偽登載不實交通事
      故之方式詐領保險理賠，係犯貪污治罪條例第5 條第2 項
      、第1 項第2 款公務員利用職務上機會詐取財物未遂罪及
      刑法第216 條、第213 條行使公務員登載不實公文書罪。
      惟被告所提出之空白交通事故證明書，其上雖已預蓋大林
      派出所之印文，但主管黃添財係大林派出所之負責人，其
      職名章為交通事故證明書製作完成並得以對外發生效力之
      要件，並非僅為被告戊○○登載不實內容之部分行為，且
      被告戊○○亦無單獨製作之權，被告戊○○盜蓋主管黃添
      財之職章，並由被告甲○○填載不實內容及日期，交由被
      告庚○○行使，所為應構成刑法第216 條、第211 條行使
      偽造公文書罪，起訴意旨認係構成刑法第216 條、第213
      條之行使公務員登載不實文書罪，尚有未合；又貪污治罪
      條例第5 條第1 項第2 款所謂利用職務上之機會詐取財物
      罪，固祗須其詐取財物之事項，係其職務上所可利用之機
      會為已足，不以自始至終均須有此職務上之機會為必要，
      然所稱利用職務上之機會，必須因法律或命令賦予行為人
      以一定之職務，而行為人竟利用此項職務上之機會，因勢
      乘便予以詐財者，始足當之。若其用以詐財之行為，與其
      法令上之職務無所關涉者，即無利用其職務上機會以詐財
      之可言（最高法院81年度台上字第4446號、72年度台上字
      第4052號判決意旨參照），本件被告戊○○固為大林派出
      所員警，從事犯罪偵查工作（交通事故亦為犯罪調查之一
      部分），其與甲○○、庚○○基於共同犯意聯絡，由被告
      甲○○將被告庚○○倒車不慎致郭美玲落水送醫救治等不
      實之事項登載於其職務上所掌之交通事故證明書，雖有公
      務員登載不實之罪責，惟向保險公司申請理賠並非屬被告
      戊○○之職務範圍，亦非其利用警員職務上機會而為，雖
      屬向保險公司詐財，惟其用以詐財之行為，均與其等法令
      上之職務無所關涉（另貪污治罪條例第6 條第1 項第4 款
      之圖利罪須對於主管或監督之事務，直接或間接圖私人不
      法之利益，始克成立。申請保險理賠亦非屬其主管或監督
      之事務，故亦不成立該條之圖利罪，併予敘明），故起訴
      意旨認被告戊○○構成貪污治罪條例第5 條第2 項、第1
      項第2 款公務員利用職務上機會詐取財物未遂罪，亦有誤
      會，惟本件起訴之基本社會事實相同，本院自得變更起訴
      法條為刑法第216 條、第211 條行使偽造公文書罪及第
      339 條第3 項、第1 項詐欺取財未遂罪，予以審判。
    又被告戊○○前開行使偽造公文書、詐欺取財未遂等犯行
      ，與被告甲○○、庚○○間有犯意聯絡及行為分擔，為共
      同正犯。
    2.事實二、三、四部分：
    按在詢問筆錄簽名及按捺指印，僅係表示受詢問人及在場
      人人格同一性之證明，除此之外，並無其他法律上之用意
      ，自應單純構成偽造署押罪；又車輛尋獲電腦輸入單固為
      警方職務上製作之公文書，惟車主在車輛尋獲電腦輸入單
      第4 聯、贓物認領保管單上偽造簽名及指印，乃表示簽收
      車輛尋獲電腦輸入單、尋獲自小客車之意思，具收據之性
      質，在其上偽造他人之簽名及署押，乃係偽造私文書之行
      為。
    故被告戊○○明知被告寅○○及其攜同到場之不詳男子並
      非車主「丑○○」、「子○○」，且亦無車輛尋獲之事實
      ，卻仍製作不實警詢筆錄、車輛尋獲電腦輸入聯單、贓物
      認領保管單持以行使，並分由寅○○、不詳男子於警詢筆
      錄偽造「丑○○」、「子○○」之署押，再由卯○○持車
      輛尋獲單向監理機關行使，以換領新牌。及利用不知情之
      丁○○製作不實警詢筆錄、車輛尋獲電腦輸入聯單、贓物
      認領保管單持以行使，並任由寅○○於警詢筆錄偽造「陳
      有璋」之署押，由寅○○持車輛尋獲單向監理機關行使，
      並換發新牌等行為，係犯刑法第213 條公務員明知為不實
      事項而登載罪、刑法第216 條、第210 條行使偽造私文書
      罪、第217 條偽造署押罪。其任由被告寅○○、不詳男子
      偽造「丑○○」、「子○○」、「陳有璋」之署押為偽造
      贓物認領保管單、車輛尋獲電腦輸入聯單第4 聯此等具收
      據性質私文書之部分行為，而偽造前述私文書及公務員登
      載不實文書之低度行為又為行使之高度所吸收，均不另論
      罪。被告戊○○就前揭行使公務員登載不實文書罪、行使
      偽造私文書罪與被告卯○○、寅○○有犯意聯絡及行為分
      擔，為共同正犯。又其與被告卯○○、寅○○、不詳成年
      男子等人基於共同犯意聯絡，分別於90年10月18日、同年
      11月29日、同年12月31日接續偽造贓物認領保管單、車輛
      尋獲電腦輸入聯單第4 聯等私文書，並持以行使等行為，
      各係於密切接近之時間及同地實施，且各侵害同一法益，
      各行為之獨立性極為薄弱，依一般社會健全觀念，在時間
      差距上難以強行分割，應視為數個舉動之接續實施，各合
      為包括之一行為予以評價，應各論以接續犯行使偽造私文
      書一罪。
    3.被告戊○○先後多次為公文書登載不實（包括車輛尋獲筆
      錄、車輛尋獲電腦輸入單）、行使偽造私文書（指由被告
      寅○○、不詳男子偽造「丑○○」、「子○○」、「陳有
      璋」署押於贓物認領保管單、車輛尋獲電腦輸入聯單第4
      聯）、偽造署押（指由被告寅○○、不詳男子偽造「丑○○」、「子○○」、「陳有璋」署押於詢問筆錄）等犯行
      ，各時間緊接，方法相同，所犯又屬構成要件相同之罪名
      ，顯係基於概括犯意反覆為之，應依修正前刑法連續犯之
      規定，各論以一連續公文書登載不實罪、連續行使偽造私
      文書罪、連續偽造署押罪，並依法加重其刑。被告戊○○
      所犯詐欺取財未遂罪、行使偽造公文書罪間（即事實一部
      分），及其所犯連續行使公務員登載不實公文書、連續行
      使偽造私文書、連續偽造署押罪間（即事實二、三部分）
      ，有方法結果之牽連關係，應分別從一重行使偽造公文書
      罪、連續行使公務員登載不實公文書罪處斷。其所犯前開
      2 罪，犯意個別，行為互殊，應分論併罰之。又被告戊○○有如事實欄所載徒刑之宣告及執行完畢情形，有臺灣高
      等法院被告前案紀錄表1 份在卷可稽，其於前開有期徒刑
      執行完畢後5 年內，故意再犯本件有期徒刑以上之罪，應
      依刑法第47條第1 項之規定論以累犯，並在其所犯行使偽
      造公文書罪、連續行使公務員登載不實公文書罪之罪刑項
      下，均遞加其刑；另被告戊○○已著手於詐取財物犯行而
      不遂，為未遂犯，惟此部分詐欺取財未遂犯行，因牽連關
      係，依較重之行使公務員登載不實文書罪處斷，不再依刑
      法第25條第2 項之規定減輕其刑。又被告戊○○於90年11
      月29日利用不知情之警員丁○○實施犯罪，應成立間接正
      犯。又被告戊○○90年11月29日行使公務員登載不實文書
      之犯行，雖未據公訴人起訴，然為起訴效力所及，本院自
      得一併審理。
    4.被告戊○○所犯共同行使偽造公文書部分，原審因而適用
      刑法第28條、第211 條、第339 條第3 項、第1 項、第47
      條第1 項、第25條第2 項、第38條第1 項第2 款規定，並
      審酌被告戊○○昧於其警務人員之身份，不知奉公守法，
      竟為詐得保險理賠而製作虛偽交通事故證明書，損害警察
      機關偵辦處理交通事件之正確性及公信力，惟念及其所犯
      保險詐欺部分犯行尚未造成保險公司之損害，及犯後坦承
      犯行，態度尚佳等一切情狀，量處有期徒刑1 年4 月，並
      認其犯罪時間在96年4 月24日以前，符合中華民國96年罪
      犯減刑條例第2 條第1 項第3 款之規定，爰依法減輕宣告
      刑2 分之1 ，即減為有期徒刑8 月。並認本件偽造交通事
      故證明書係被告戊○○開立予被告甲○○所有，與保險理
      賠申請書均為供保險詐欺所用之物（保險理賠申請書，因
      被告甲○○已撤回理賠申請、取回申請資料，故亦為被告
      甲○○所有），均應依刑法第38條第1 項第2 款規定，在
      被告戊○○所犯行使偽造公文書罪刑項下宣告沒收之（保
      險理賠申請書上偽造之壬○○印文，不重複宣告沒收）。
      經核原審此部分判決認事用法並無不合，量刑亦屬適度，
      被告上訴意旨，指摘原審此部分判決量刑過重不當，為無
      理由。公訴人上訴意旨仍執：被告戊○○與庚○○、甲○○所為應成立貪污治罪條例第5 條第2 項、第1 項第2 款
      之利用職務詐取財務未遂罪，而原審改依刑法第339 條第
      2 項、第1 項詐欺取財未遂罪論科，容有未妥等詞，指摘
      原審此部分判決不當，經核難認有理由，均應駁回。
    5.原審予以被告戊○○行使公務員登載不實文書罪部分論科
      ，固非無見，惟查(一)被告此部分犯罪之時間，在96年4 月
      24日以前，依中華民國96年罪犯減刑條例第2 條第1 項第
      3 款規定，應減其刑度二分之一，原審漏未依法減其刑度
      ，自有未合。(二)被告戊○○90年11月29日行使公務員登載
      不實文書罪部分，雖未經公訴人起訴，然為起訴效力所及
      ，自應一併審理，原審漏未審酌，亦有未合。公訴人上訴
      意旨，執前開(一)情詞，指摘原審此部分判決不當，為有理
      由，及原審此部分判決有上述(二)之可議，自應由本院將原
      審此部分判決及其定執行刑部分撤銷改判。審酌被告戊○○身為警務人員，不知奉公守法，竟因受他人請託，即對
      執掌車輛尋獲業務蓄意為不實登載，讓不法之徒得以有機
      可乘，行為誠屬不該，惟念其犯後坦承犯行，亦未藉此從
      中牟利，惡性尚非重大等一切情狀，量處有期徒刑1 年8
      月。又被告之犯罪時間，在96年4 月24日以前，符合減刑
      條件，依中華民國96年罪犯減刑條例第2 條第1 項第3 款
      規定，減為有期徒刑10月。又附表編號2-、2 - 、2-
      、編號3 、4 所示之偽造之「丑○○」、「子○○」、
     「 陳有璋」之署押、指印，均依刑法第219 條規定宣告沒
      收。而偽造「丑○○」、「子○○」、「陳有璋」之國民
      身分證各1 枚，係共犯卯○○、辰○○所有，已經其等供
      明在卷，且為其等辦理尋獲手續、買賣贓車所用之物（亦
      為偽造特種文書犯罪所得之物），均依刑法第38條第1 項
      第2 款規定宣告沒收之。至尋獲車輛電腦輸入單第4 聯（
      由警方留存，上有車主署押），因查獲當時並未扣案，經
      原審依職權函調結果：尋獲電腦輸入四聯單原本因逾5 年
      ，業已銷毀，有高雄市政府小港分局96年1 月31日高市港
      分偵字第0960002369號函附卷可憑，足認尋獲車輛電腦輸
      入單第4 聯上偽造丑○○、子○○之署押亦隨同銷毀滅失
      ，爰不另為沒收之宣告，併此明。
    6.被告戊○○撤銷改判部分與其上訴駁回所處有期徒刑1年4
      月，減為有期徒刑8月，附表編號1-、1- 所示之物沒
      收之。應執行有期徒刑1年4月。附表編號1-、1-、2-
      、2-、2-、編號3、4所示之物均沒收之。
  (三)被告甲○○、庚○○部分：
    1.核被告甲○○、庚○○所為均係犯刑法第216 條、第211
      、行使偽造公文書罪（指行使偽造交通事故證明書）、第
      216 條、第210 條行使偽造私文書罪（指行使偽蓋「壬○○」印文之保險理賠申請單）、第339 條第3項、第1 項
      詐欺取財未遂罪。其等偽造「壬○○」之印文及由被告戊○○盜用大林派出所主管「黃添財」職章為偽造保險理賠
      申請書及道路交通事故證明書之部分行為，又偽造前述文
      書之低度行為又為行使之高度行為所吸收，均不另論罪。
      被告戊○○提出空白交通事故證明書，並於其上盜蓋主管
      黃添財職章，由被告甲○○虛偽登載不實交通事故後，交
      由被告庚○○向保險公司行使以詐領保險理賠，因故未能
      得逞，核其等所為係犯刑法第216 條、第211 條行使偽造
      公文書罪及第339 條第3 項、第1 項詐取財物未遂罪，業
      如上述，起訴意旨認被告甲○○、庚○○前開所為係構成
      刑法第216 條、第213 條行使公務員登載不實公文書罪及
      貪污治罪條例第5 條第2 項、第1 項第2 款公務員利用職
      務上機會詐取財物未遂罪，均尚有誤會，惟本件起訴之基
      本社會事實相同，本院自得變更起訴法條為刑法第216 條
      、第211 條行使偽造公文書罪及第339 條第3 項、第1 項
      詐欺取財未遂罪，予以審判。
    2.被告甲○○、庚○○前開行使偽造公文書、詐欺取財未遂
      等犯行，與被告戊○○間有犯意聯絡及行為分擔，為共同
      正犯。被告甲○○使不詳姓名成年刻印業者偽刻「壬○○
      」印章，為間接正犯。又其等所犯前揭行使偽造公文書、
      詐欺取財未遂及行使偽造私文書等罪，有手段、目的之牽
      連關係，應依修正前刑法第55條牽連犯之規定，從一重行
      使偽造公文書罪處斷。另起訴意旨雖未就被告庚○○、甲○○基於共同犯意聯絡，由被告甲○○偽刻壬○○印章後
      ，推由被告庚○○向中國航聯保險公司行使偽蓋「壬○○
      」印文之保險理賠申請書部分犯行，於起訴書犯罪事實欄
      中敘明，惟該部分行為與已敘及部分，有修正前刑法第55
      牽連犯之裁判上一罪關係，為起訴效力所及，本院自得併
      予審理。又被告甲○○、庚○○已著手於詐取財物犯行而
      不遂，為未遂犯，應依刑法第25條第2 項之規定減輕其刑
      。
    3.被告王宗志部分，原審因而適用刑法第216 條、第211 條
      、第210 條、第339 條第3 項第1 項之規定，並審酌被告
      王宗志利用不實交通證明文件，偽造私文書向保險公司詐
      取財物，惡性非輕，惟念其犯後坦承犯行，且保險公司尚
      未生損害等一切情狀，量處有期徒刑1 年4 月，以資懲儆
      。並認王宗志之犯罪時間，在96年4 月24日以前，符合減
      刑條件，並依中華民國96年罪犯減刑條例第2 條第1 項第
      3 款規定，減為有期徒刑8 月。並認未扣案偽造「壬○○
      」之印章1 枚，因無證據證明滅失，應依刑法第219 條規
      定宣告沒收之。供本件保險詐欺之用之交通事故證明書、
      保險理賠申請書，因被告甲○○撤回理賠申請並取回申請
      資料，故為被告甲○○所有，應依刑法第38條第1 項第2
      款規定，在被告甲○○、罪刑項下均併予宣告沒收之（理
      賠申請書上偽造「壬○○」之印文，已隨同沒收之，不另
      依刑法第219 條為沒收之宣告）。經核原審此部分判決認
      事用法並無不合，量刑亦屬適度，公訴人上訴意旨，指稱
      ：被告甲○○詐領保險金未遂部分，應成立貪污治罪條例
      第5 條第2 項、第1 項第2 款利用職務詐取財物未遂罪，
      原審改依刑法第339 條第3 項、第1 項詐欺取財未遂罪論
      處，容有未妥等語，經核難認有理由，應予駁回。
    4.原審予以被告庚○○論科，因非無見，惟查被告庚○○所
      犯行使偽造公文書罪部分，其法定本刑為1 年以上，7 年
      以下有期徒刑。被告庚○○雖被原審判處有期徒刑1 年，
      並依中華民國罪犯減刑條例第2 條第1 項第3 款規定減為
      有期徒刑6 月。然所犯行使偽造公文書罪之法定本刑為1
      年以上，7 年以下有期徒刑，縱因減刑而減為有期徒刑6
      月，亦不符合刑法第41條第1 項得易科罰金之規定。原審
      竟諭知易科罰金之折算標準，自屬違誤。公訴人上訴意旨
      ，雖執：被告庚○○詐領保險金未遂部分，應成立貪污治
      罪條例第5 條第2 項、第1 項第2 款之利用職務詐取財物
      未遂罪，而原審竟改依刑法第339 條第3 項、第1 項之詐
      欺取財未遂罪論處，容有未妥等詞，指摘原審此部分判決
      不當，固無足取，然原審此部分判決既有上述可議，自應
      由本院將其撤銷改判。審酌被告庚○○與甲○○等人利用
      不實交通證明文件、偽造私文書向保險公司詐取財物，行
      為惡害非輕，惟念及所犯保險詐欺犯行尚未造成保險公司
      之損害，犯後坦承犯行，尚有悔意暨其等犯罪、動機、手
      段及甲○○在整件保險詐欺犯行中立於犯罪計畫者之地位
      ，而被告庚○○係附從配合參與犯罪等一切情狀，仍量處
      有期徒刑1 年。又其犯罪時間在96年4 月24日以前，符合
      減刑條件，並依中華民國96年罪犯減刑條例第2 條第1 項
      第3 款規定，減為有期徒刑6 月，以資懲儆。至於未扣案
      偽造「壬○○」之印章1 枚，因無證據證明滅失，應依刑
      法第219 條規定宣告沒收之。供本件保險詐欺之用之交通
      事故證明書、保險理賠申請書，因被告甲○○撤回理賠申
      請並取回申請資料，故為共犯甲○○所有，應依刑法第38
      條第1 項第2 款規定，在被告庚○○罪刑項下均併予宣告
      沒收之（理賠申請書上偽造「壬○○」之印文，已隨同沒
      收之，不另依刑法第219 條為沒收之宣告）。
  (四)被告寅○○部分：
    1.核被告寅○○所為，係犯刑法第216 條、第212 條行使偽
      造特種文書罪（被告寅○○行使偽造「丑○○」、「子○○」、「劉國安」國民身分證部分；又身分證正本均未扣
      案，該偽造身分證正本未扣案，無從鑑定其上內政部公印
      文是否為偽造）、第212 條偽造特種文書罪（偽造「陳有
      璋」國民身分證部分，因身分證正本未扣案，無從鑑定其
      上內政部公印文是否為偽造）、第216 條、第213 條之行
      使公務員登載不實文書罪（車輛尋獲電腦輸入單部分）、
      第216 條、第210 條之行使偽造私文書（偽造具收據性質
      之贓物認領保管單、車輛尋獲電腦輸入單第4 聯及被告王
      尚賓偽造與冠億當鋪負責人許展銘及蘇明宗之子○○名義
      的買賣契約部分）、第217 條偽造署押罪（警詢筆錄部分
      ）及第339 條第1 項詐欺取財罪（指將子○○失竊小客車
      先後轉售予不知情之冠億當鋪負責人許展銘及蘇明宗）。
      被告寅○○偽造「丑○○」、「陳有璋」或推由共犯不詳
      男子、王淑華偽造「子○○」、「劉國安」、「許黃秀讓
      」上開署押之行為，乃為偽造私文書之部分行為，又偽造
      前述私文書及公務員登載不實文書之低度行為亦均為行使
      之高度行為所吸收，均不另論罪。
    2.更正起訴法條部分：
      刑法上所謂變造文書，指無製作權者，不變更原有文書之
      本質，擅自就他人所製作之真正文書，加以改造而變更其
      內容而言；倘該文書之本質已有變更，或已具有創設性時
      ，即屬偽造，而非變造（最高法院92年度台上字第6838號
      判決意旨參照）。本件被告寅○○持以辦理車輛尋獲手續
      之車主子○○、陳有璋國民身分證係屬偽造，經被告寅○○坦承不諱，核與證人即共同被告卯○○證述相符，故前
      開2 張身分證係從無到有而具有創設性，縱另在國民身分
      證上黏貼同案被告王尚賓、寅○○照片，亦屬偽造而非變
      造；又按於契約書出賣人欄上簽名，係表示出售該物之意
      ，是於該買賣契約書上偽造他人簽名，係偽造他人上開意
      思表示，應為偽造私文書行為，而非僅偽造署押。起訴意
      旨認被告寅○○行使前揭身分證，係構成刑法第216 條、
      第212 條行使變造特種文書罪尚有誤會。惟「偽造」或「
      變造」特種文書適用之法條並無不同，又偽造署押本為偽
      造私文書之部分行為，爰均不另變更起訴法條，附此敘明
      。
    3.被告寅○○就前揭行使偽造特種文書罪，及前揭行使偽造
      私文書罪、偽造署押、行使公務員登載不實文書、詐欺取
      財等罪分別與卯○○、王尚賓、辰○○間及與卯○○、王
      尚賓、辰○○、戊○○、林來福、劉仁明、王淑華、不詳
      成年男子間，有犯意聯絡及行為分擔，為共同正犯。
    4.被告寅○○分別於90年10月18日、同年11月29日、同年12
      月31日、91年2 月3 日、91年4 月9 日由本人或推由不詳
      男子或王淑華接續偽造並行使贓物認領保管單、車輛尋獲
      電腦輸入聯單及買賣契約書等私文書，並持以行使等行為
      ，各係於密切接近之時間及同地實施，且各侵害同一法益
      ，各行為之獨立性極為薄弱，顯係完成尋獲各該車輛程序
      之同一犯意下之接續行為，依一般社會健全觀念，在時間
      差距上難以強行分割，應視為數個舉動之接續實施，各合
      為包括之一行為予以評價，應各論以接續犯行使偽造私文
      書一罪。
    5.被告寅○○所犯行使偽造特種文書、行使公務員登載不實
      文書、偽造私文書、詐欺取財及偽造署押等犯行，各時間
      緊接，所犯構成要件相同，顯係基於概括犯意反覆為之，
      為連續犯，應依修正前刑法第56條規定各論以一連續行使
      變造特種文書、連續行使公文書登載不實罪、連續行使偽
      造私文書罪、連續詐欺取財罪及連續偽造署押罪，並各加
      重其刑。又其所犯前揭各罪間，有方法目的之牽連關係，
      應依修正前刑法第55條規定，從一重之連續行使公務員登
      載不實文書罪處斷。
    6.公訴人雖未就被告寅○○於90年10月18日、同年11月29日
      、同年12月31日前往派出所辦理車輛尋獲手續時，有親自
      或推由他人在具收據性質之贓物認領保管單上偽造「丑○○」、「子○○」、「陳有璋」簽名、指印之偽造私文書
      犯行，及事實五、六、七所示行使公務員登載不實事項於
      公文書、偽造私文書、偽造署押犯行（即臺灣屏東地方法
      院檢察署91年度偵字第4553、4671號、高雄地方法院檢察
      署91年度偵字第10214 號移送併辦部分）於起訴書犯罪事
      實欄中敘明，惟該部分行為與已敘及部分，有修正前刑法
      第56條連續犯之裁判上一罪關係，為起訴效力所及，本院
      自得併予審理。
    7.原審予以被告寅○○論科，固非無見，惟查(一)被告寅○○
      所犯行使公務員登載不實文書罪，其犯罪時間在96年4 月
      24日以前，符合減刑條件，原審未依中華民國96年罪犯減
      刑條例第2 條第1 項第3 款規定，予以減刑二分之一，自
      有未合。(二)被告寅○○90年11月29日行使公務員登載不實
      文書罪部分與被告戊○○間，具有犯意聯絡及行為分擔，
      均為共同正犯，已如前述，原審對此部分漏未審酌，亦有
      未合。公訴人及被告寅○○上訴意旨，執前開(一)情詞：指
      摘原審此部分判決不當，為有理由，及原審此部分判決有
      上述(二)可議，自應由本院將原審此部分判決撤銷改判。爰
      審酌被告寅○○因受被告卯○○、共犯辰○○之託，為取
      得車輛尋獲輸入聯單，行使偽造之證件，冒名申辦尋獲手
      續，嚴重損害車主權益，又更深入贓車漂白販售之犯罪結
      構，與同案被告王尚賓一同出面先後販售贓車予不知情之
      冠億當鋪負責人許展銘、蘇明宗，而實施詐欺取財犯行，
      行為誠屬不當，惟念及其坦承全部犯行暨其犯罪目的、手
      段等一切情狀，仍處有期徒刑2 年。又其犯罪時間在96年
      4 月24日以前，符合減刑條例，應依中華民國96年罪犯減
      刑條例第2 條第1 項第3 款規定，減為有期徒刑1 年，以
      資懲儆。至車主警詢筆錄、贓物認領保管收據及屏東縣警
      察局（屏警刑車字第004918號）尋獲車輛電腦輸入單第4
      聯上，被告寅○○、不詳成年人、共犯王淑華偽造之「丑
      ○○」（詢問筆錄：簽名1 枚、指印1 枚；贓物認領保管
      切結書：簽名1 枚、指印1 枚）、「子○○」（詢問筆錄
      ：簽名1 枚、指印1 枚；贓物認領保管收據：簽名1 枚、
      指印1 枚）、「陳有璋」（詢問筆錄：簽名1 枚、指印1
      枚；贓物認領保管單：簽名1 枚、指印1 枚）、「劉國安
      」（詢問筆錄：簽名1 枚、印文1 枚；尋獲車輛電腦輸入
      單第4 聯：簽名1 枚）、「許黃秀讓」（詢問筆錄：簽名
      1 枚、指印1 枚；贓物認領保管單：簽名1 枚、指印1 枚
      ）之簽名、指印、印文及車牌號碼9S-4648 小客車91年1
      月3 日、同年月15日汽車買賣合約書上偽造「子○○」之
      簽名4 枚、指印5 枚（其中91年1 月3 日自小客車買賣合
      約書上所蓋指印僅3 枚經鑑驗與被告王尚賓指紋相符）、
      偽造丑○○、劉國安之印章，均基於共犯連帶責任原則，
      均應依刑法第219 條之規定沒收之；至尋獲車輛電腦輸入
      單第4 聯（由警方留存，上有車主署押），除屏東縣警察
      局（屏警刑車字第004918號）尋獲電腦輸入單第4 聯外，
      因查獲當時並未扣案，經原審依職權函調結果：尋獲電腦
      輸入四聯單原本因逾5 年，業已銷毀，有高雄市政府小港
      分局96年1 月31日高市港分偵字第0960002369號函附卷可
      憑，且衡諸警察機關作業規則均應一致，足認尋獲車輛電
      腦輸入單第4 聯上偽造丑○○、子○○、陳有璋、劉國安
      、許黃秀讓之署押亦隨同銷毀滅失，爰不另為沒收之宣告
      。另偽造丑○○、子○○（含王尚賓相片）、陳有璋（含
      寅○○相片）、劉國安身分證係卯○○、共犯辰○○所有
      ，供辦理尋獲手續、買賣贓車所用之物（亦為偽造特種文
      書犯罪所得之物），依刑法第38條第1 項第2 款規定沒收
      之。
參、不另為無罪諭知部分：
一、公訴意旨另以：被告寅○○與同案被告柯朝成與卯○○共同
    基於偽造文書及詐欺取財之犯意聯絡，由被告寅○○於90
    年10月18日前往大林派出所辦理車牌號碼Q4-0467 號自小客
    車尋獲手續，而被告戊○○明知原車主丑○○並無尋獲失竊
    車輛之事實，猶將此不實事項，登載於其職務上所製作詢問
    筆錄、贓物認領保管單及車輛尋獲電腦輸入單，並交予卯○○，再由告卯○○持前揭車輛尋獲電腦輸入單，向屏東監理
    站辦理前揭小客車過戶予柯朝成之手續，另由柯朝成於90年
    10月24日以40萬元之價格典當予不知情之大洋當鋪負責人乙○○，因認被告寅○○另涉犯刑法第339 條第1 項詐欺取財
    罪嫌。
二、按犯罪事實應依證據認定之，無證據不得認定犯罪事實；不
    能證明被告犯罪者，應諭知無罪之判決，刑事訴訟法第154
    條第2 項、第301 條第1 項分別定有明文。又認定不利被告
    之事實，須依積極證據，苟積極證據不足為不利於被告事實
    之認定時，即應為有利於被告之認定，更不必有何有利之證
    據；而所謂「積極證據足以為不利被告事實之認定」，係指
    據為訴訟上證明之全盤證據資料，在客觀上已達於通常一般
    之人均不致於有所懷疑，而得確信被告確曾犯罪之程度，若
    未達此一程度，而有合理懷疑之存在時，即無從為有罪之認
    定，最高法院30年上字第876 號及76年台上字4986號分別著
    有判例可資參照。
三、(一)經查，依柯朝成所述，其就車主己○○失竊小客車之贓車
    漂白過程中，僅參與交付身分證辦理小客車過戶、並親自前
    往典當該車等階段，其既不認識被告戊○○，亦未參與尋獲
    手續之申辦，對於該部分犯罪經過並不知情，核與證人即同
    案被告卯○○警、偵訊中證稱，柯朝成是我透過朋友找來辦
    理小客車過戶的人頭，之後，並請他出面到大洋當鋪將該車
    以40萬元的價格典當等語（見偵7 卷第22頁～第25頁、第42
    頁），堪認柯朝成確未參與行使公務員登載不實文書該部分
    之犯行；至被告寅○○在辦理車主己○○失竊小客車尋獲手
    續，以利贓車漂白之犯罪事實中，卯○○僅利用寅○○在警
    界的人際網絡辦理尋獲手續，並在寅○○辦畢手續後，將該
    部贓車開回高雄市○○區○○路路邊返還時，便給予3 萬元
    報酬，業經證人即同案被告卯○○警詢中證述明確（見偵7
    卷第22頁～第25頁），是堪認卯○○並未安排寅○○參與後
    階段小客車之出售，其等之犯意聯絡僅止於寅○○持偽造丑
    ○○身分證辦理車輛尋獲手續。(二)此外，復查無其他確切之
    證據足證被告寅○○有公訴人所指之犯行，依上開判例之意
    旨，應認不能證明被告此部分犯罪。惟公訴人認被告此部分
    與其前開論罪科刑部分，具有連續犯之裁判上一罪關係，故
    不另為被告此部分無罪之諭知。
肆、無罪部分：
一、公訴意旨略以：
    丁○○於90年間擔任高雄市政府警察局漢民派出所警員，職
    司汽、機車失竊尋獲之處理。緣寅○○與辰○○（由檢方另
    案偵辦）謀議以合法管道漂白贓車以利銷贓，由寅○○辦理
    贓車尋獲手續，乃共同基於偽造特種文書之犯意，於90年11
    月在屏東縣潮州鎮，由寅○○提供其本人照片予辰○○，供
    其偽造陳有璋國民身分證1 張，偽造完成後，辰○○再將前
    開偽造國民身分證與自不詳處所取得之台南市警察局車輛失
    竊電腦輸入單第1 聯影本一同交予寅○○，以備不時之需。
    寅○○便於90年11月29日晚上9 時許，前往高雄市政府警察
    局小港分局漢民派出所，向警員丁○○辦理車牌號碼Z8-987
    0 號自用小客車尋獲手續，而具有公務警察之身分之丁○○
    明知陳有璋本人並未到場，亦未看見該Z8 -9870號自小客車
    ，為使寅○○順利取得車輛尋獲電腦輸入單，竟與寅○○、
    辰○○共同基於行使公務員登載不實公文書、偽造私文書及
    偽造署押之犯意聯絡，由丁○○將該部車輛業經車主尋獲等
    不實事項登載於其職務上所製作「高雄市政府警察局小港分
    局（警刑車字第021103）號車輛尋獲電腦輸入單」一式4 份
    、偵訊筆錄，並由寅○○偽造「陳有璋」署名、指印於該筆
    錄及上開電腦輸入單第4 聯，以表示「陳有璋」親自報案尋
    獲該車，並簽收警方所開出之電腦尋獲輸入單而具收據私文
    書性質之意思後，再由丁○○填具贓物認領保管單，由寅○○偽造「陳有璋」之署名、指印在贓物認領保管單上，表示
    「陳有璋」已收受尋獲上開自小客車之意思而偽造該具收據
    私文書性質之贓物認領保管單。除前開尋獲電腦輸入單第3
    聯交付寅○○、第4 聯由派出所逕予留存外，第1 聯送交勤
    務指揮中心輸入電腦，第2 聯送交刑事單位作為偵查統計之
    用：至贓物領據除1 份由寅○○持有外，另1 份交由漢民派
    出所收執而行使之。寅○○再將前開登載不實之電腦輸入單
    第3 聯（證明單，未有陳有璋之署押）交給辰○○收執，足
    生損害於警察機關對於失竊車輛管理之正確性及陳有璋之權
    益。辰○○取得電腦尋獲輸入單後，支付寅○○1 萬元報酬
    ，並以該電腦尋獲輸入單為該車來源合法之證明文件，將小
    客車以15萬元之售價，轉售黃明春。嗣因小港分局發現有異
    ，並將丁○○所受理之陳明璋尋獲筆錄上「陳有璋」之指印
    送請刑事警察局鑑定後，查出係寅○○之指印，始查知上情
    。因認被告丁○○有犯刑法第216 條、第213 條之行使公務
    員登載不實文書及同法第216 條、第210 條之行使偽造私文
    書罪嫌。
二、按「刑法第213 條不實登載公文書罪之成立，除客觀上公務
    員在其職務上所掌公文書，有為虛偽不實之登載行為。且足
    生損害於公眾或他人外，其在主觀上須明知為不實。所謂明
    知係指直接之故意而言。」此有最高法院69年度台上字第59
    5 號判例意旨在卷足參；又按「刑法第13條第1 項及第2 項
    所規範之犯意，學理上稱前者為確定故意或直接故意，後者
    稱不確定故意或間接故意，二者之區隔為前者乃行為者明知
    並有意使其發生，故對於行為之客觀及結果之發生，皆有確
    定之認識，並促使其發生；後者為行為者對於行為之客體或
    結果之發生，並無確定之認識，但若其發生，亦與其本意不
    相違背。」此亦有最高法院95年度台上字第2795號裁判意旨
    足供參酌。
三、訊據上訴人即被告丁○○堅決否認有上開偽造文書犯行，辯
    稱：
  (一)被告原本任職於內政部警政署保安警察第五總隊（下稱保五
    總隊），係保安警察，嗣因高雄市警察局小港分局漢民派出
    所（下稱漢民派出所）人手短缺，故被指派至漢民派出所支
    援派出所警員勤務，因此被告對於派出所警員勤務內容並不
    熟悉，而本件汽、機車失竊案件處理程序係屬於派出所警員
    勤務之一，且發生當時被告對此業務尚處於初習仍在摸索中
    ，故其處理本件車輛尋獲業務或有疏漏，絕非出於故意。
  (二)又本案緣係共同被告戊○○因共同被告寅○○（當時冒名為
    陳有璋）欲辦理車輛失竊尋獲手續，但因戊○○有事無法辦
    理該手續，因此戊○○以電話告知被告，請被告為寅○○（
    冒名陳有璋）辦理該手續，被告因此接辦本件車輛尋獲業務
    。寅○○當時係持偽造之陳有璋身份證冒名稱其係訴外人陳
    有璋，前來辦理尋獲車牌號碼為Z8-9870 號之失竊車輛尋獲
    手續。而被告於處理該車輛尋獲業務時，因寅○○（冒名陳
    有璋）未將該車輛駛至漢民派出所，被告因而無法辨識，遂
    再度撥打電話詢問戊○○該失竊車輛為何未一併被送來派出
    所供其辨識，而戊○○卻向被告證實伊確有目睹該尋獲之車
    輛，被告始信有其事，而完成該手續。因此，被告對於該不
    實事項並非出於明知，至為明顯。
  (三)而被告91年8 月間，因台北市政府警察局中正一分局與高雄
    市政府警察局新興分局刑事組共同偵辦AB車案件，發現前述
    車牌號碼為Z8-9870 號之車籍資料有所疑問，經承辦該案件
    之警員告知被告後，被告遂自行調閱前述車輛失竊尋獲手續
    等資料，發現該車輛實係未經尋獲後，始得知前揭寅○○冒
    名陳有璋申辦之車輛尋獲案件為不實，被告並將其受寅○○
    冒名陳有璋謊稱該車尋獲一事報告當時任漢民派出所主管即
    派出所所長辛○○、副所長花宏榮，且被告除就該案作成職
    務報告書以外，被告並與另一警員丙○○前往台南市尋訪真
    正之車主陳有璋並作成偵訊（調查）筆錄，並主動檢舉並查
    獲本案。如果被告係明知該案件不實而猶登載於其公務上所
    職掌之文書，則理應就該事實虛以委蛇並予以遮蓋掩飾，何
    必主動檢舉並查察本案？可見被告確實受寅○○之欺騙始將
    前揭事項記載於前開文書，其並非明知該尋獲車輛一事為不
    實，故並不構成刑法第213 條之罪。
四、經查：
  (一)民國90年11月29日21時許，共同被告寅○○冒名陳有璋至漢
    民派出所辦理車輛尋獲手續，由被告丁○○為冒名陳有璋之
    寅○○辦理等情，已據共同被告寅○○供明在卷。而證人戊○○於本院審理時結證：我要寅○○去漢民派出所辦理本件
    Z8-9870 號失竊車輛尋獲手續時，我有打電話入派出所問何
    人備勤，剛好是丁○○在辦理本件手續的時候，他有打電話
    給我，但我不知道是在辦理完畢或何時，丁○○有告訴我說
    這個人怪怪的，車子沒有開過法派出所，然後問我車輛到底
    有無尋獲，因為我當時擔任隨扈勤務很忙，所以我就跟他說
    有找到車子等語（見本院卷第148 頁）。足見丁○○係相信
    同仁戊○○，並在戊○○告知有尋獲車子下，始為寅○○辦
    理尋獲手續，縱然未令寅○○將上述車輛開來漢民派出所檢
    查，在行政上有所疏失，但尚難遽認丁○○有犯罪之故意。
  (二)證人即前小港分局漢明派出所所長辛○○於本院審理時結證
    ：當初丁○○是因勤務為備勤，要負責受理民眾報案，在受
    理過程中，因丁○○剛剛從保五總隊來漢民派出所服務不久
    ，本身較無這方面的經驗，在受理汽車、機車尋獲過程中，
    會有其他員警幫忙處理，如筆錄之外的其他表格處理程序，
    有其他同仁幫忙，因為於後有其他單位員警打電話來詢問處
    理情形，丁○○就對我做出報告，說本案很像有其他單位在
    詢問，可能有問題，我當下為了比較報案當事人是否與實際
    車主相同，就派請員警帶當初民眾來派出所報案的資料到
    車主戶籍地去找車主。本案迄今已經隔了多年，據我印象本
    案是派出所自己在處理，分局是認為有派出所員警涉及否法
    移送，但實際並非如此，是我們派出所自行請員警前往冒名
    的人的戶籍地查詢，查到不法之後，才往上報，並不是督察
    單位發現查獲的，是派出所已經自行在處理本案的時候，發
    現問題，在事後督察單位才介入。當初丁○○向我報告的情
    形是說他好像辦錯了一件案件，一般程序當民眾找到車子要
    撤銷協尋的時候，要實際去看車子，但是丁○○表示漏了看
    車，自己表示處理過程有所疏忽等語（見本院卷第145 、14
    6 頁），並有丁○○91年8 月20日製作職務報告1 份在卷可
    稽。此外，被告又與另一警員丙○○至台南市尋找真正之車
    主陳有璋，並製作車主之調查筆錄等情，又據證人即警員丙○○於本院審理時結證屬實，並有丙○○製作之陳有璋調查
    筆錄在卷可稽。衡之常理，苟被告係明知案件不實而猶登載
    於其公務上所職掌之文書，則理應就該事實虛以委蛇並予以
    遮蓋掩飾，何必主動檢舉並查察本案？可見被告丁○○確實
    受寅○○之欺騙，並在同仁戊○○之欺瞞下，一時失察，始
    將上開不實之事項登載於公務文書，其無公務員登載不實文
    書罪之故意，至為明顯。
    綜上所述，被告所辯上情，應堪採信。此外復查無其他確切
    之證據足證被告有公訴人所指之犯行，依前開判例之意旨，
    應認不能證明被告犯罪。原審未予詳查，遽為被告科刑之判
    決，尚有未當。被告上訴意旨，執此指摘原審此部分判決不
    當，為有理由，自應由本院將原審此部分判決撤銷改判，另
    為被告無罪之諭知。
據上論斷，應依刑事訴訟法第368 條、第369 條第1 項、第364
條、第299 條第1 項前段、第300 條、第301 條第1 項、刑法第
2 條第1 項、第28條（修正前）、第56條（修正前）、第216 條
、第210 條、第211 條、第212 條、第213 條、第214 條、第21
7 條、第339 條第3 項、第1 項、第55條（修正前）、第47條第
1 項、第219 條、第38條第1 項第2 款、第51條第5 款（修正前
）、中華民國96年罪犯減刑條例第2 條第1 項第3 款、第7 條，
判決如主文。
本案經檢察官王登榮到庭執行職務。
中    華    民    國    98    年    5     月    27    日
                  刑事第九庭    審判長法  官  莊秋桃
                                      法  官  范惠瑩
                                      法  官  謝宏宗
以上正本證明與原本無異。
如不服本判決應於收受本判決後10日內向本院提出上訴書狀，其
未述上訴理由者，並得於提起上訴後10日內向本院補提理由書
狀（均須按他造當事人之人數附繕本)「 切勿逕送上級法院」。
中    華    民    國    98    年    6     月    1     日
                                      書記官  蘇恒仁
附錄本判決論罪科刑法條：
中華民國刑法第216條
（行使偽造變造或登載不實之文書罪）
行使第210 條至第215 條之文書者，依偽造、變造文書或登載不
實事項或使登載不實事項之規定處斷。
中華民國刑法第210條
（偽造變造私文書罪）
偽造、變造私文書，足以生損害於公眾或他人者，處5 年以下有
期徒刑。
中華民國刑法第211條
（偽造變造公文書罪）
偽造、變造公文書，足以生損害於公眾或他人者，處1 年以上7
年以下有期徒刑。
中華民國刑法第212條
（偽造變造特種文書罪）
偽造、變造護照、旅券、免許證、特許證及關於品行、能力服務
或其他相類之證書、介紹書，足以生損害於公眾或他人者，處1
年以下有期徒刑、拘役或3 百元以下罰金。
中華民國刑法第213條
（公文書不實登載罪）
公務員明知為不實之事項，而登載於職務上所掌之公文書，足以
生損害於公眾或他人者，處1 年以上7 年以下有期徒刑。
中華民國刑法第214條
（使公務員登載不實罪）
明知為不實之事項，而使公務員登載於職務上所掌之公文書，足
以生損害於公眾或他人者，處3 年以下有期徒刑、拘役或5 百元
以下罰金。
中華民國刑法第217條
（偽造盜用印章印文或署押罪）
偽造印章、印文或署押，足以生損害於公眾或他人者，處3 年以
下有期徒刑。
盜用印章、印文或署押，足以生損害於公眾或他人者，亦同。
中華民國刑法第339條第2項、第1項
（普通詐欺罪）
意圖為自己或第三人不法之所有，以詐術使人將本人或第三人之
物交付者，處5 年以下有期徒刑、拘役或科或併科1 千元以下罰
金。
以前項方法得財產上不法之利益或使第三人得之者，亦同。
附表
┌──┬────────────────────────┬────┐
│編號│偽造文書名稱及偽造之印章、印文及署押            │ 備   註│
├──┼────────────────────────┼────┤
│ 1. │交通事故證明書。                              │ 事實一 │
│    │偽造壬○○印章1只。                           │        │
│    │臺灣中國航聯產物保險公司汽車理賠申請書        │        │
│    │  （含上偽造之「壬○○」印文1枚）。             │        │
├──┼────────────────────────┼────┤
│ 2. │偽造「丑○○」之國民身分證。                  │ 事實二 │
│    │偽造丑○○印章1只。                           │        │
│    │詢問筆錄上偽造「丑○○」署押（簽名）1 枚、指印│        │
│    │  1 枚。                                        │        │
│    │贓物認領保管收據上偽造「丑○○」署押（簽名）1 │        │
│    │  枚、指印1 枚。                                │        │
├──┼────────────────────────┼────┤
│ 3. │偽造「子○○」之國民身分證                    │ 事實三 │
│    │（含上王尚賓照片1 張）                          │        │
│    │詢問筆錄上偽造「子○○」署押（簽名）1 枚、指印│        │
│    │  1 枚。                                        │        │
│    │贓物認領保管收據上偽造「子○○」署押（簽名）1 │        │
│    │  枚、指印1 枚。                                │        │
│    │車牌號碼9S-4648 號自小客車91年1 月3 日汽車買賣│        │
│    │  合約書上偽造「子○○」署押（簽名）1 枚、指印3 │        │
│    │  枚。                                          │        │
│    │車牌號碼9S-4648 號自小客車91年1 月15日汽車買賣│        │
│    │  合約書上偽造「子○○」署押（簽名）1 枚、指印2 │        │
│    │  枚。                                          │        │
├──┼────────────────────────┼────┤
│ 4. │偽造「陳有璋」之國民身分證。                  │ 事實四 │
│    │（含上寅○○照片1張）                           │        │
│    │詢問筆錄上偽造「陳有璋」署押（簽名）1 枚、指印│        │
│    │  1 枚。                                        │        │
│    │贓物認領保管單上偽造「陳有璋」署押（簽名）1 枚│        │
│    │  、指印1 枚。                                  │        │
├──┼────────────────────────┼────┤
│ 5. │偽造「劉國安」之國民身分證。                  │ 事實五 │
│    │偽造劉國安印章1只。                           │        │
│    │詢問筆錄上偽造「劉國安」署押（簽名）1 枚、印文│        │
│    │  1 枚。                                        │        │
│    │屏東縣警察局（屏警刑車字第004918號）車輛尋獲電│        │
│    │  腦輸入單第4聯上偽造「劉國安」署押（簽名）1枚。│        │
├──┼────────────────────────┼────┤
│ 6. │詢問筆錄上偽造「許黃秀讓」署押（簽名）1 枚、指│ 事實七 │
│    │  印1 枚。                                      │        │
│    │贓物認領保管收據上偽造「許黃秀讓」署押（簽名）│        │
│    │  1 枚、指印1 枚。                              │        │
└──┴────────────────────────┴────┘


司法院資訊處製作；財團法人民間司法改革基金會備份。
